臺灣彰化地方法院民事判決　94年度小上字第3號
上　訴　人　甲○○
被　上訴人　乙○○
上列當事人間請求損害賠償事件，上訴人對於中華民國93年12月
16日本院員林簡易庭第一審判決（93年度員小字第284號），提
起上訴，本院判決如下：
    主      文
上訴駁回。
第二審訴訟費用由上訴人負擔。
    事實及理由
一、上訴人上訴意旨略以：上訴人所有大矽谷（TACICO）CT379H
    F型之彩色電視機（下稱系爭電視機），並非動產擔保交易
    法所定必須登記之動產，原審依動產擔保交易法第5條規定
    ，駁回上訴人之訴，於法不合。又被上訴人不理會上訴人所
    提出之人證與物證，即逕行拍賣系爭電視機，且在執行筆錄
    上，為上訴人係於債權人承受後才到場之不實記載，損害上
    訴人之權益，依民法第186條規定，自應負故意與過失侵權
    行為責任等語。並聲明：被上訴人應賠償上訴人系爭電視機
    新臺幣49,000元之進貨金額、稅捐機關所訂百分之18利潤，
    及自拍賣日起至清償日止，依臺灣銀行基本放款利率百分之
    6.735的2分之1計算之利息。
二、被上訴人方面：本件未經言詞辯論，被上訴人亦未提出書狀
    作何聲明或陳述。
三、按小額程序之第二審判決，依上訴意旨足認上訴為無理由者
    ，得不經言詞辯論為之，民事訴訟法第436條之29第2款定有
    明文。對於小額程序之第一審裁判之上訴或抗告，非以其違
    背法令為理由，不得為之。上訴狀內應記載上訴理由，表明
    下列各款事項︰(一)原判決所違背之法令及其具體內容。(二)依
    訴訟資料可認為原判決有違背法令之具體事實。民事訴訟法
    第436條之24第2項、第436條之25亦分別定有明文。又民事
    訴訟法第436條之32第2項規定，小額事件之上訴程序，準用
    同法第468條、第469條第1款至第5款規定。而依民事訴訟法
    第468條規定，判決不適用法規或適用不當者，為違背法令
    ；依同法第469條規定，判決有該條所列各款情形之一者，
    為當然違背法令。是當事人對小額程序之第一審判決提起上
    訴，如依民事訴訟法第468條規定，以第一審判決有不適用
    法規或適用不當為理由時，其上訴狀或理由書應有具體之指
    摘，並揭示該法規之條項或其內容，若係成文法以外之法則
    ，應揭示該法則之旨趣。倘為司法院解釋，或最高法院判例
    ，則應揭示該判解之字號或其內容。如以民事訴訟法第469
    條第1款至第5款所列情形為理由時，其上訴狀或理由書，應
    揭示合於該條款之事實。上訴狀或理由書如未依此項方法表
    明，或其所表明者，顯與上開法條規定之情形不相合時，即
    難認已對於小額程序第一審判決之違背法令有具體之指摘，
    其上訴自難認為合法。
四、本件上訴人上訴意旨雖主張：上訴人所有系爭電視機，並非
    動產擔保交易法所定必須登記之動產，原審依動產擔保交易
    法第5條規定，駁回上訴人之訴，於法不合等語。惟按本法
    所稱動產擔保交易，謂依本法就動產設定抵押，或為附條件
    買賣，或依信託收據占有其標的物之交易。動產擔保交易，
    依本法之規定；本法無規定者，適用民法及其他法律之規定
    。機器、設備、工具、原料、半製品、成品、車輛、農林漁
    牧產品、牲畜及總噸位未滿20噸之動力船舶或未滿50噸之非
    動力船舶，均得為動產擔保交易之標的物。前項各類標的物
    之品名，由行政院視事實需要及交易性質以命令定之。動產
    擔保交易法第2條、第3條、第4條分別定有明文。另依動產
    擔保交易法施行細則第2條附表即動產擔保交易標的物品類
    表規定，電視機屬於該表第8類第2項所稱之「各種家庭用電
    工器材、各種乾電池及電晶體器材及用品」，依動產擔保交
    易法施行細則第2條規定，得為動產擔保交易標的物。是以
    ，當事人以電視機作為動產擔保交易標的物所成立之附條件
    買賣契約，應有動產擔保交易法規定之適用。又動產擔保交
    易，應以書面訂立契約。非經登記，不得對抗善意第三人。
    動產擔保交易法第5條亦有明文。經查，本件上訴人與訴外
    人黃銀伏間就系爭電視機所成立之附條件買賣契約，未經登
    記，且系爭電視機於被上訴人執行拍賣程序當時，係由黃銀
    伏占有，而強制執行事件債權人江鴻村不知上訴人尚保有系
    爭電視機所有權，而依法承受系爭電視機等情，既為原審所
    確認之事實，則原審依據動產擔保交易法第5條規定，認為
    上訴人與黃銀伏間就系爭電視機所成立之附條件買賣契約，
    未經登記，不得對抗善意承受系爭電視機之江鴻村，進而認
    為被上訴人維持系爭電視機由江鴻村承受，所為執行方法尚
    無不當，並駁回上訴人之訴，經核與動產擔保交易法第5條
    規定，並無違背之處。因此，上訴人上訴意旨指摘：系爭電
    視機非屬動產擔保交易法所規定之動產，原審依動產擔保交
    易法第5條規定，駁回上訴人之訴，於法不合等語，顯係誤
    解動產擔保交易法規定之內容，當無可採，上訴人此部分上
    訴，並無理由，應予駁回。
五、此外，上訴人上訴狀所載其餘內容，並未具體表明原審判決
    有何不適用法規、適用法規不當、或有民事訴訟法第469條
    第1款至第5款所列情形等違背法令之情事，自難認為對原審
    判決如何違背法令已有具體之指摘，按諸首揭說明，上訴人
    此部分上訴即不合法，亦應駁回。
六、綜上所述，上訴人之上訴既有上開不合法與顯無理由之情事
    ，爰依民事訴訟法第436條之29第2款規定，不經言詞辯論，
    逕以判決駁回之。
七、訴訟費用負擔之依據：民事訴訟法第78條。
中　　華　　民　　國　　94　　年　　11　　月　　11　　日
                    民事第二庭  審判長法官  何志通
                                      法官  詹秀錦
                                      法官　鄭舜元
以上正本係照原本作成。
不得上訴。
中　　華　　民　　國　　94　　年　　11　　月　　11　　日
                      　　　    書  記  官　顏督訓
